【裁判字號】    96,訴,425
【裁判日期】    970110
【裁判案由】    違反毒品危害防制條例
【裁判全文】
臺灣花蓮地方法院刑事判決               96年度訴字第425號
公  訴  人  臺灣花蓮地方法院檢察署檢察官
被      告  丁○○
                    （現於臺灣花蓮看守所羈押中）
指定辯護人  林政雄律師
上列被告因違反毒品危害防制條例案件，經檢察官提起公訴（96
年度偵字第299號），本院判決如下：
    主  文
丁○○販賣第一級毒品，伍罪，均累犯，各處如附表主文欄所示
之刑，應執行無期徒刑，褫奪公權終身，販賣第一級毒品所得新
臺幣貳拾貳萬元均沒收，如全部或一部不能沒收時，以其財產抵
償之。
其餘被訴部分無罪。
    事  實
一、丁○○前有妨害風化、違反麻醉藥品管理條例、毒品危害防
    制條例、妨害兵役等前案紀錄，嗣於民國93年間因偽造文書
    案件，經本院判處有期徒刑4 月確定，又因違反毒品危害防
    制條例案件，經本院判處有期徒刑1 年確定，上開徒刑接續
    執行，並於95年1月1日因縮短刑期出監執行完畢，詎不知悔
    改，明知海洛因為毒品危害防制條例規定之第一級毒品，不
    能非法販賣或持有，竟意圖營利，基於販賣第一級毒品海洛
    因牟利之犯意，分別於附表所示之時間、地點，以00000000
    00號行動電話做為聯絡工具，將附表所示之第一級毒品海洛
    因，以附表所示之代價出售予丙○○，前後共5 次（詳如附
    表所示），嗣於95年10月29日在花蓮縣花蓮市○○路901 號
    前為警逮捕，並循線查獲上情。
二、案經花蓮縣警察局花蓮分局報請臺灣花蓮地方法院檢察署檢
    察官偵查起訴。
    理  由
壹、證據能力部分：
（一）按被告以外之人於審判外之言詞或書面陳述，除法律有規
      定者外，不得作為證據；被告以外之人於檢察事務官、司
      法警察官或司法警察調查中所為之陳述，與審判中不符時
      ，其先前之陳述具有較可信之特別情況，且為證明犯罪事
      實存否所必要者，得為證據，刑事訴訟法第159條第1項、
      第159條之2分別定有明文，被告丁○○及其辯護人對於證
      人丙○○、乙○○於警詢之證詞均不同意作為證據，惟查
      ，證人乙○○於警詢中關於被告販賣第一級毒品之情節與
      本院證述有不符之處，惟參以證人乙○○於警詢之證詞係
      就其毒品來源為陳述，稽其作證所處情境，係在與其個人
      本身並無直接利害關係下就毒品來源所為之陳述，且無證
      據顯示係遭受強暴、脅迫、詐欺、利誘等外力干擾情形，
      或在影響其心理狀況致妨礙其自由陳述等情況下為證述，
      自具有可信性之特別情況，且係為證明本案犯罪事實存否
      所必要，依刑事訴訟法第159條之2規定，證人乙○○之警
      詢陳述，自有證據能力。至證人丙○○於警詢中證述關於
      被告丁○○販賣海洛因之次數、情節及相關卷附監聽譯文
      內容等情，與在本院證述之內容大致相符，故認無證據能
      力。
（二）又按司法警察機關於合乎通訊保障及監察法第5條第1項所
      規定之要件，在偵查中向檢察官提出聲請，經由檢察官核
      發通訊監察書後，即得實施通訊監察，修正前之通訊保障
      及監察法第5 條定有明文。經查，本案員警對卷附行動電
      話實施監聽錄音，已依法取得檢察官核發之通訊監察書，
      有通訊監察書（含通訊監察書電話附表）在卷可稽。又依
      據該通訊監察書記載，案由涉嫌觸犯之法條為毒品危害防
      制條例第4條第1項，實施監察通訊，監察方法為監聽、錄
      音及其他，因之，前開通訊監察書均已載明涉嫌觸犯案由
      、監察對象、監察之通訊種類及號碼等足資識別之特徵、
      監察處所、理由、方法、聲請機關或依職權核發、執行機
      關、適用法條、監聽結果報告等事項，已符合前開法定要
      件，是以本案員警對被告所使用之行動電話實施監聽錄音
      ，並未逾越授權實施監察之範圍。再者，被告於監聽過程
      透露犯罪行為之陳述，並非因員警監聽所致，其陳述係出
      於被告之自由意思，自可採信，因之監聽錄音所取得之證
      據，有證據能力。又監聽錄得之錄音，係憑機械力照錄，
      未經人為操作，復未伴有個人主觀意見在內，應有證據能
      力；而將監聽之內容製作成譯文，乃將上開具有證據能力
      之監聽錄得之錄音具體為文字紀錄，此部分雖屬傳聞，然
      被告及其辯護人於本院審理時，就上揭通訊監聽譯文，不
      否認監聽譯文之內容為真正且未聲明異議，況該通訊監聽
      譯文係由承辦員警基於查緝本案之偵查過程中所製作，無
      證據顯示存有詐偽或虛飾之情事，應無顯不可信之情形，
      則該監聽譯文依據刑事訴訟法第159條之5規定，即有證據
      能力。
貳、實體有罪部分：
一、訊據被告矢口否認有附表所示販賣第一級毒品海洛因之犯行
    ，辯稱：伊沒有販賣第一級毒品海洛因給丙○○，是幫丙○○帶戒毒的藥美莎銅云云。惟查：
（一）本件係員警監聽被告、丙○○、乙○○間電話通訊之監聽
      記錄後，按圖索驥，而於95年11月16日16時05分許，為警
      持本院核發之搜索票，至丙○○、乙○○位於花蓮縣花蓮
      市○○○街124 號住處搜索，並當場查獲海洛因、電子秤
      等物（其2人涉嫌販賣毒品部分業經本院以96年度訴字第8
      0號判決有罪在案）。嗣證人丙○○於96年4月12日偵訊時
      ，經檢察官提示95年10月15日17時41分27秒通信監聽譯文
      後，證稱：「就是拿海洛因給我，「燒酒」就是海洛因，
      2瓶就是2錢，1錢大約2萬元，2錢大約4萬元」、「（當天
      有拿到海洛因？）有拿到」等語（見偵查卷第38頁），復
      於本院96年12月27日審理時到庭證稱：「（偵查中你說監
      聽譯文的燒酒就是海洛因的意思？）是的」、「（1瓶、2
      瓶代表何意思？）1錢、2錢」、「（被告賣給你的毒品價
      錢都是一定？）不一定，1錢約2萬元到2萬5千元」、「（
      95年10月15日監聽譯文中聽到要燒酒2瓶指的就是海洛因2
      錢？）是的」等語（見本院卷第83頁、第84頁）相符，並
      有監聽譯文在卷可稽，是證人丙○○於檢察官偵訊及本院
      審理時證稱有於附表編號一所示時、地向被告購買2 錢的
      海洛因等語，應堪屬實，被告此部分之犯行業已明確。
（二）又被告所為附表編號二所示之犯行，業經證人丙○○於上
      開偵訊中，經檢察官提示95年10月17日22時49分8 秒至同
      年月18日19時50分38秒之通信監察譯文後，證稱：「只有
      約見面而已要拿毒品，這次是拿2瓶（2錢），我們約在我
      住的附近的土地公廟（國興五街），這次也有拿到毒品，
      我也有給他錢」等語（見偵查卷第38頁），復於本院審理
      時到庭證稱：「（95年10月18日監聽譯文中說要到土地公
      廟拿2瓶，是否也是指2錢海洛因？）是」、「（95年10月
      18日丁○○說他已經在廟這裡，是否表示你們已經碰頭？
      ）（點頭）」等語（見本院卷第85頁）相符，並有監聽譯
      文在卷可稽，是證人丙○○之上開證述為可採信，被告部
      分之犯行已堪認定。
（三）被告所為附表編號三、編號四所示之犯行，亦經證人丙○○於上開偵訊中，經檢察官提示95年10月21日0時39分19
      秒至同日17時15分41秒之通信監察譯文後，證稱：「丁○○在上午時有拿2 錢到我家給我，下午他有沒有拿三錢給
      我，我忘記了，後改稱他有拿給我，但我沒有拿錢給他，
      我先欠著」等語（見偵查卷第38頁），雖證人丙○○於本
      院審理時到庭證稱：「我記得我沒有買過3錢，應該最多2
      錢」云云，惟據被告與證人丙○○於當日17時10分通話之
      監聽譯文所載：「丙○○：鬥陣的，我跟你說，我明天也
      要外出，你拿3 瓶給我。丁○○：喔，好。丙○○：你有
      嗎？丁○○：我過去你就知道，你在家是嗎？丙○○：我
      在家」，可知證人丙○○當時向被告要買3 錢之海洛因，
      被告並答應到證人丙○○家交付毒品，嗣於同日17時15分
      時，被告已到證人丙○○家附近，此亦有當時渠等通話之
      監聽譯文記載：「丁○○：我到了。丙○○：我在後面」
      等語（見警卷第168 頁），復經證人丙○○於本院審理時
      證稱：「（這通電話是否已經有交易了？提示95年10月21
      日17時10分監聽譯文，丁○○這次到底有無到你家？）有
      ，當天他有到我家」等語（見本院卷第91頁），是證人丙○○對於當時交易毒品之數量雖有記憶模糊之情事，然對
      於被告有至其住處交付毒品乙節，仍記憶清晰，且其於偵
      查及本院審理中所述交易情節，核與監聽譯文內容相符，
      堪以採信。是本次被告於附表編號三、四所示販賣毒品予
      丙○○之事實，應可認定。
（四）被告就附表編號五所示之犯行，經證人丙○○於本院96年
      12月27日審理時到庭證稱：「（10月25日那次丁○○會把
      海洛因交給乙○○，是因為你要跟丁○○買但你人在高雄
      ，所以才請丁○○轉交海洛因給乙○○？）是的」等語（
      見本院卷第94頁）無誤，核與證人乙○○於偵查中證稱：
      「…是丙○○叫丁○○拿海洛因過來，他幫我調，但我不
      知道那是什麼東西」、「（調完以後如何處理？）以後就
      是丙○○的事」、「（丁○○去妳住處調幾次？）就一次
      而已，應該就是95年10月25日那天」、「（當天有無交4
      萬元給丁○○？）應該有」等語（見偵查卷第26頁）相符
      ，並有監聽譯文附卷可稽，至證人乙○○於本院改稱：沒
      有收到毒品及交付金錢，是為了安撫丙○○，才在電話中
      隨便說說云云，然其上開證詞與上開電話譯文內容均不相
      吻合，且證人丙○○已坦承當天有收到海洛因，且其與證
      人乙○○為同居之男女朋友關係，證人丙○○應無故意誣
      陷證人乙○○之理，應認證人乙○○於本院之上開證詞，
      要係卸責之詞，不足為採，是被告於附表編號五所示之犯
      行，應堪信屬實。
（五）至被告雖以前詞置辯，然證人丙○○於偵查及本院審理時
      ，對於被告販賣毒品海洛因的情節業已指證歷歷，核與卷
      附之監聽譯文內容情節相符，而被告於警詢中先是辯稱監
      聽譯文中暗語「燒酒」是指洋酒（見警卷第8 頁）；暗語
      「拿四分之一」是指補給證人丙○○洋酒的香料云云（見
      警卷第11頁、第12頁），嗣於檢察官向本院聲請羈押時又
      改稱：是指美莎銅云云（見偵查卷第33頁），其前後之供
      述已不一致，且證人丙○○於本院審理時業已證稱：「沒
      有買賣美沙銅，就是買賣海洛因」等語（見本院卷第93頁
      ），若非被告確有販賣海洛因予丙○○，渠等何以要以暗
      語通話，且前後供稱暗語之意義並不一致，另證人丙○○
      於本院證稱曾於95年10月22日18時06分許，由其在中國信
      託00000-0000000帳戶匯款3萬元至被告之女羅詩雨在郵局
      0000000-0000000 號帳戶內，作為購買海洛因價金之交付
      等情，亦有臺灣郵政股份有限公司花蓮郵局96年9 月10日
      行字第0965090288號函檢附之查詢帳戶最近交易資料、中
      國信託商業銀行股份有限公司96年9 月21日中信銀集作字
      第96507655號函檢附之客戶資料等附卷可稽，是被告辯稱
      並未販賣海洛因給丙○○云云，不足採信。
二、綜上所述，販賣海洛因係違法行為，非可公然為之，不論是
    瓶裝或紙包之毒品，均可任意分裝增減份量，而每次買賣之
    價格、數量，亦隨時依雙方之關係深淺、資力、需求程度及
    對行情之認知等因素，機動調整，故販賣毒品之利得，除行
    為人坦承犯行，或毒品交易之價格、數量俱臻明確以外，委
    難查得其情。惟不論販賣之人究係從價差或量差中牟取販賣
    毒品之不法利益，然營利之不法意圖，則無不同，且販賣第
    一級毒品之罪刑甚重，此在毒品圈內並非異聞，被告與證人
    丙○○又非至親好友，卻肯甘冒風險，將海洛因出售予丙○○，由此推之，應係有利可圖所致，自可認定被告確實有從
    中獲利，情極明灼，其主觀上有營利之意圖，要屬無疑。是
    本件事證明確，被告上開販賣第一級毒品罪之犯行堪以認定
    。
三、按海洛因係毒品危害防制條例第2條第2項第1 款所規定之第
    一級毒品。核被告就附表所示之犯行，均係犯毒品危害防制
    條例第4條第1項之販賣第一級毒品罪，被告每次販賣前持有
    第一級毒品之低度行為，均為販賣之高度行為所吸收，不另
    論罪。又依現有證據，被告各次販賣海洛因之犯行，不論時
    間、地點，均截然可分，顯見係分別起意，其所犯上開各罪
    ，均應予分論併罰。又被告有事實欄所載之前科及執行紀錄
    ，此有臺灣高等法院被告前案紀錄在卷可參，其於5 年內故
    意再犯本件有期徒刑以上之各罪，均為累犯，應依刑法第47
    條第1 項之規定加重其刑，惟就法定刑為無期徒刑、死刑部
    分，依法不得加重，附此敘明。爰審酌被告前有多次前科紀
    錄，素行不佳，為圖營利，而為上開販賣第一級毒品犯行，
    使他人沉迷於毒癮，無法自拔，輕則戕害身心，重則引發更
    多各種犯罪，實為多種犯罪之源頭，對社會國家之侵害頗深
    ，及衡酌被告犯罪手段、犯罪期間長短、犯罪所得及被告犯
    罪後均否認犯行，難認有悔悟之意等一切情狀，就被告分別
    量處如附表主文欄所示之刑，並定其應執行之刑，另依刑法
    第37條第1項之規定併予宣告褫奪公權終身。
四、至被告各次販賣第一級毒品海洛因所得（如附表所示）雖均
    未扣案，然此係被告犯罪所得之財物，均應依毒品危害防制
    條例第19條第1 項之規定沒收之，如全部或一部不能沒收時
    ，以其財產抵償之。至未扣案之被告用以販賣海洛因所用00
    00000000號行動電話及SIM 卡，以及使用其女兒羅詩雨在郵
    局之帳戶（帳號：00000000000000）存摺等物，並無證據證
    明係被告所有之物，且均非屬違禁物，爰不予宣告沒收。
五、又中華民國九十六年罪犯減刑條例業於96年6 月15日經立法
    院三讀通過，並自96年7 月16日施行，而被告所犯之販賣第
    一級毒品罪，均為上開減刑條例第3條第1 項第7款規定所列
    舉不予減刑之罪，且因此分別受無期徒刑之宣告，依上開減
    刑條例第3條本文之規定，均不得減刑，附此敘明。
參、無罪部分：
一、公訴意旨另以：扣除上開有罪部分後，被告又基於販賣第一
    級毒品海洛因牟利之概括犯意，使用其所有行動電話門號00
    00000000號作為對外販賣第一級毒品海洛因之聯絡工具，自
    95年9月間起至10月底止，由丙○○以行動電話門號0000000
    000 號，撥打丁○○上開行動電話聯絡購買毒品後，在花蓮
    縣花蓮市○○○街124號、同縣市16股豐村地區某魚池等地販
    賣第一級毒品海洛因給丙○○2 次。因認被告此部分所為亦
    係犯毒品危害防制條例第4條第1項之販賣第一級毒品海洛因
    罪嫌云云。
二、按犯罪事實應依證據認定之，無證據不得認定犯罪事實；又
    不能證明被告犯罪者，應諭知無罪之判決，刑事訴訟法第15
    4條第2項、第301條第1項分別定有明文。再者，認定犯罪事
    實所憑之證據，雖不以直接證據為限，間接證據亦包括在內
    ，但是無論直接或間接證據，其為訴訟上之證明，須達於通
    常一般人均不致有所懷疑，而得確信其為真實之程度，始得
    據為有罪之認定。又檢察官就被告犯罪事實，應負舉證責任
    ，並指出證明之方法，刑事訴訟法第161條第1項定有明文，
    因此，檢察官對於起訴之犯罪事實，應負提出證據及說服之
    實質舉證責任，倘其所提出之證據，不足為被告有罪之積極
    證明，或其闡明之證明方法，無從說服法官以形成被告有罪
    之心證，基於無罪推定之原則，自應為被告無罪判決之諭知
    （最高法院76年臺上字第4986號判例、92年臺上字第128 號
    判例參照）。
三、公訴人認被告於上開時、地販賣第一級毒品海洛因給丙○○
    2 次，無非係以證人丙○○於警詢、偵查中之證述為其主要
    依據，然訊據被告則堅決否認有檢察官所指上開販賣海洛因
    之犯行，而依據卷附通訊監察書所載監察期間自95年10月12
    日10時起至同年11月10日止，監聽譯文係自95年10月15日起
    至同年月29日止之通話內容，雖證人丙○○於偵查中證稱：
    「（從何時開始跟丁○○買？）我在95年9月份至10 月底，
    我跟他買1、2次，後改稱次數已忘了」等語（見偵查卷第37
    頁），則公訴意旨認證人丙○○於95年9 月間向被告購買海
    洛因之事證，亦只有證人丙○○之上開證述而已，被告究竟
    是於何時、何地從事海洛因毒品之交易，均無證據證明之，
    且證人丙○○於警詢係證稱：「我在95年10月份開始和丁○○有海洛因毒品交易」等語，亦非自95年9 月間開始向被告
    購買海洛因，是自難以證人丙○○上開證述，遽認被告於95
    年9 月間有販賣海洛因給丙○○之犯行。至公訴意旨認被告
    販賣第一級毒品海洛因予乙○○部分，此係丙○○向被告購
    買海洛因時，因丙○○人尚在高雄戒毒，故請被告送至家中
    ，由乙○○代為收受海洛因等情，已如前所述，可見當時向
    被告購買海洛因之人為證人丙○○而非乙○○，則除被告上
    述有罪部分外，並無其他積極之證據足以證明被告有於附表
    所示以外之時間販賣海洛因給證人丙○○、乙○○等人，是
    公訴人所提出之證據既無法證明被告此部分販賣海洛因之犯
    行，則其訴訟上之證明尚未達到於通常一般之人均不致有所
    懷疑為真實之程度，無從使本院對於被告所涉上開犯罪得有
    罪之確信，被告此部分之犯罪即屬不能證明，揆諸前開法條
    、判例及說明，此部分自應諭知被告無罪之判決，以昭慎重
    。
據上論斷，應依刑事訴訟法第299條第1項前段、第301條第1項，
毒品危害防制條例第4條第1項、第19條第1 項，刑法第11條前段
、第51條第3款、第37條第1項、第65條第1項，判決如主文。
本案經檢察官甲○○到庭執行職務。
中    華    民    國    97    年    1     月    10    日
                  刑事第三庭    審判長法  官  李世華
                                      法  官  張嘉芬
                                      法  官  許乃文
上列正本證明與原本無異。
如對本判決不服，應於送達後10日內，向本院提出上訴狀。
（上訴狀應記載具體上訴理由並應抄附繕本）
中    華    民    國    97    年    1     月    10    日
                                      書記官
附錄本判決論罪之法律條文：
毒品危害防制條例第4條:
製造、運輸、販賣第一級毒品者，處死刑或無期徒刑；處無期徒
刑者，得併科新臺幣1千萬元以下罰金。
製造、運輸、販賣第二級毒品者，處無期徒刑或7年以上有期徒
刑，得併科新臺幣7百萬元以下罰金。
製造、運輸、販賣第三級毒品者，處5年以上有期徒刑，得併科
新臺幣5百萬元以下罰金。
製造、運輸、販賣第四級毒品者，處3年以上10年以下有期徒刑
，得併科新臺幣3百萬元以下罰金。
製造、運輸、販賣專供製造或施用毒品之器具者，處1年以上7
年以下有期徒刑，得併科新臺幣1百萬元以下罰金。
前五項之未遂犯罰之。
 附表：
┌──┬───────────┬──────┬─────────┐
│編號│犯罪行為              │論罪法條    │主              文│
├──┼───────────┼──────┼─────────┤
│一  │95年10月15日下午某時許│毒品危害防制│處無期徒刑，褫奪公│
│    │，在花蓮縣花蓮市國興5 │條例第4條第1│權終身，販賣第一級│
│    │街124 號，將2錢之海洛 │項之販賣第一│毒品所得新臺幣肆萬│
│    │因以新臺幣（下同）4000│級毒品罪    │元均沒收，如全部或│
│    │0元之價格賣給丙○○。 │            │一部不能沒收時，以│
│    │                      │            │其財產抵償之。    │
├──┼───────────┼──────┼─────────┤
│二  │95年10月18日晚上某時許│毒品危害防制│處無期徒刑，褫奪公│
│    │，在花蓮縣花蓮市國興五│條例第4條第1│權終身，販賣第一級│
│    │街124號，將2錢海洛因以│項之販賣第一│毒品所得新臺幣肆萬│
│    │40000元之價格賣給黃立 │級毒品罪    │元均沒收，如全部或│
│    │民。                  │            │一部不能沒收時，以│
│    │                      │            │其財產抵償之。    │
├──┼───────────┼──────┼─────────┤
│三  │95年10月21日早上某時許│毒品危害防制│處無期徒刑，褫奪公│
│    │，在花蓮縣花蓮市國興五│條例第4條第1│權終身，販賣第一級│
│    │街124號，將2錢之海洛因│項之販賣第一│毒品所得新臺幣肆萬│
│    │以40000元之價格賣給黃 │級毒品罪    │元均沒收，如全部或│
│    │立民。                │            │一部不能沒收時，以│
│    │                      │            │其財產抵償之。    │
├──┼───────────┼──────┼─────────┤
│四  │96年10月21日晚上某時許│毒品危害防制│處無期徒刑，褫奪公│
│    │，在花蓮縣花蓮市國興五│條例第4條第1│權終身，販賣第一級│
│    │街12 4號，將3錢之海洛 │項之販賣第一│毒品所得新臺幣陸萬│
│    │因以60000元之價格賣給 │級毒品罪    │元均沒收，如全部或│
│    │丙○○。              │            │一部不能沒收時，以│
│    │                      │            │其財產抵償之。    │
├──┼───────────┼──────┼─────────┤
│五  │95年10月25日晚上某時許│毒品危害防制│處無期徒刑，褫奪公│
│    │，在花蓮縣花蓮市國興五│條例第4條第1│權終身，販賣第一級│
│    │街124號將2錢之海洛因以│項之販賣第一│毒品所得新臺幣肆萬│
│    │40000元之價格賣給黃立 │級毒品罪    │元均沒收，如全部或│
│    │民。                  │            │一部不能沒收時，以│
│    │                      │            │其財產抵償之。    │
└──┴───────────┴──────┴─────────┘


司法院資訊處製作；財團法人民間司法改革基金會備份。
